臺灣高等法院刑事判決　　　　　　　 100年度上訴字第2718號
上　訴　人
即　被　告　楊學仁
上列上訴人因違反毒品危害防制條例案件，不服臺灣基隆地方法
院100年度訴字第252號，中華民國100年7月29日第一審判決（起
訴案號：臺灣基隆地方法院檢察署100年度毒偵字第532號、100
年度偵字第544號），提起上訴，本院判決如下：
    主  文
上訴駁回。
    理  由
一、按刑事訴訟法第350條、第361條、第362條、第367條規定，
    不服地方法院之第一審判決而上訴者，須提出上訴書狀，並
    應敘述具體理由，為上訴必備之程式；其所提出之書狀未敘
    述上訴理由，或僅曾以言詞陳述上訴理由者，均應於上訴期
    間屆滿後20日內補提理由書於第一審法院。惟原審法院對上
    訴書狀有無記載理由，僅應為形式上之審查，認有欠缺，且
    未據上訴人自行補正者，始應定期間先命補正，至於上訴理
    由是否具體，係屬第二審法院審查範圍，不在命補正之列（
    參照刑事訴訟法第361條之立法意旨）。倘上訴人已提出上
    訴理由，但所提非屬具體理由者，應由第二審法院以上訴不
    合法律上之程式，判決駁回之。而所謂具體理由，必係依據
    卷內既有訴訟資料或提出新事證，指摘或表明第一審判決有
    何採證認事、用法或量刑等足以影響判決本旨之不當或違法
    ，而構成應予撤銷之具體事由，始克當之；倘僅泛言原判決
    認定事實錯誤、違背法令、量刑失之過重或輕縱，而未依上
    揭意旨指出具體事由，或形式上雖已指出具體事由，然該事
    由縱使屬實，亦不足以認為原判決有何不當或違法者，皆難
    謂係具體理由，俾與第二審上訴制度旨在請求第二審法院撤
    銷、變更第一審不當或違法之判決，以實現個案救濟之立法
    目的相契合，並節制濫行上訴（最高法院97年度台上字第89
    2號裁判意旨參照）。
二、本件原審判決以上訴人即被告楊學仁分別於100年1月25日15
    時許、同日21、22時許，在其基隆市○○區○○路286巷3號
    住處內，施用第一級毒品海洛因、第二級毒品甲基安非他命
    各1次等情，有被告楊學仁之自白、被告尿液檢體對照表、
    台灣尖端先進生技醫藥股份有限公司濫用藥物檢驗報告、初
    步鑑驗報告單及扣案之塑膠袋1只、塑膠管3支等件為據，因
    而認定被告楊學仁有上開施用第一級、第二級毒品之犯行，
    並審酌被告為累犯，前已有施用毒品之前科仍不知戒除，惟
    犯罪後坦承犯行，且所犯之施用毒品犯行乃戕害自己身心健
    康，並未危及他人等一切情狀，因而分別量處有期徒刑7 月
    、4月，並合併定其應執行之刑為有期徒刑10月；另敘明扣
    案之內含微量第一級毒品海洛因之塑膠袋1只應予沒收銷燬
    、扣案之塑膠管3支應予沒收等語。均已詳敘所憑證據、認
    定理由及量刑依據。從形式上觀察，原判決並無認定事實錯
    誤、量刑瑕疵或違背法令之情形可言。
三、被告提起上訴，其上訴理由以：伊係因母喪，心靈受創，始
    施用毒品，懇請考量伊之施用毒品僅係無心之過，加上伊身
    為更生人，謀職已屬不易，且家中老父亦有賴伊照顧，准予
    從輕發落，並得以易科罰金代替刑罰云云。
四、經查：
  (一)按量刑之輕重，乃實體法上賦予法院得為自由裁量之事項
    ，倘已斟酌刑法第57條各款所列情狀，而未逾越法定刑度，
    或濫用其權限，即不能任意指為違法（最高法院72年度臺上
    字第6696號判例可資參照）。
  (二)觀諸原判決係衡酌被告曾有施用毒品之前科仍不知戒除，惟
    犯罪後坦承犯行，且所犯之施用毒品犯行乃戕害自己身心健
    康，並未危及他人等一切情狀，因而就被告施用第一級毒品
    之犯行量處有期徒刑7月、就施用第二級毒品之犯行量處有
    期徒刑4月，並合併定其應執行刑為有期徒刑10月，被告上
    訴請求從輕量刑，希望能易科罰金云云，然依被告所犯毒品
    危害防制條例第10條第1項規定：施用第一級毒品者，處6月
    以上5年以下有期徒刑，法定最輕本刑為有期徒刑6月；同條
    第2項規定：施用第二級毒品者，處3年以下有期徒刑，法定
    最輕本刑為有期徒刑2月。又被告既屬累犯，應分別依刑法
    第47條之規定加重其刑，原審就被告所犯2罪，均係以法定
    最低刑度起計，略為加重，再於定應執行刑時扣除1月，已
    屬寬厚，而被告既經量處逾有期徒刑6月之刑，已不符合得
    易科罰金之規定；又原審量刑時已考量被告未戒除毒癮等一
    切犯罪情狀，自已審酌被告本案犯罪情節。是被告上訴理由
    所請不符法定要件，亦未依卷內既有訴訟資料或提出新事證
    ，指摘或表明原審判決有何採證認事、用法或量刑等足以影
    響判決本旨之不當或違法，揆諸上開說明，自非屬得上訴第
    二審之具體事由。因認本件上訴不合上訴之法定要件，應予
    駁回，並不經言詞辯論為之。
據上論斷，應依刑事訴訟法第367條前段、第372條，判決如主文
。
中    華    民    國   100    年    9     月    30    日
                  刑事第八庭審判長法  官  林恆吉
                                  法  官  劉嶽承
                                  法  官  王偉光
以上正本證明與原本無異。
施用第二級毒品部分不得上訴。
施用第一級毒品部分如不服本判決，應於收受送達後10日內向本
院提出上訴書狀，其未敘述上訴之理由者並得於提起上訴後10日
內向本院補提理由書（均須按他造當事人之人數附繕本）「切勿
逕送上級法院」。
                                   書記官  陳盈璇
中    華    民    國   100    年    9     月    30    日